【裁判字號】    99,上易,1794
【裁判日期】    990813
【裁判案由】    家暴傷害等
【裁判全文】
臺灣高等法院刑事判決               99年度上易字第1794號
上  訴  人
即  被  告  乙○○
上列上訴人即被告因家庭暴力之傷害等案件，不服臺灣板橋地方
法院九十九年度易字第三一九三號，中華民國九十九年六月十七
日第一審判決（起訴案號：臺灣板橋地方法院檢察署九十八年度
偵字第三０四六七號），提起上訴，本院判決如下：
      主  文
上訴駁回。
      理  由
一、依刑事訴訟法第三百五十條、第三百六十一條、第三百六十
    二條、第三百六十七條規定，不服地方法院之第一審判決而
    上訴者，須提出上訴書狀，並應敘述具體理由，為上訴必備
    之程式；其所提出之書狀未敘述上訴理由，或僅曾以言詞陳
    述上訴理由者，均應於上訴期間屆滿後二十日內補提理由書
    於第一審法院。第一審法院經形式審查，認逾期未補提上訴
    理由者，應定期間先命補正；逾期未補正者，為上訴不合法
    律上之程式，應以裁定駁回。倘已提出上訴理由，但所提非
    屬具體理由者，則由第二審法院以上訴不合法律上之程式，
    判決駁回。而所謂具體理由，必係依據卷內既有訴訟資料或
    提出新事證，指摘或表明第一審判決有何採證認事、用法或
    量刑等足以影響判決本旨之不當或違法，而構成應予撤銷之
    具體事由，始克當之（例如：依憑證據法則具體指出所採證
    據何以不具證據能力，或依憑卷證資料，明確指出所為證據
    證明力之判斷如何違背經驗、論理法則）；倘僅泛言原判決
    認定事實錯誤、違背法令、量刑失之過重或輕縱，而未依上
    揭意旨指出具體事由，或形式上雖已指出具體事由，然該事
    由縱使屬實，亦不足以認為原判決有何不當或違法者（例如
    ：對不具有調查必要性之證據，法院未依聲請調查亦未說明
    理由，或援用證據不當，但除去該證據仍應為同一事實之認
    定），皆難謂係具體理由，俾與第二審上訴制度旨在請求第
    二審法院撤銷、變更第一審不當或違法之判決，以實現個案
    救濟之立法目的相契合，並節制濫行上訴（詳最高法院九十
    七年度台上字第八九二號判決意旨參照）。
二、經查，本件原判決依告訴人甲○○之於警詢、偵查時及原審
    審理時之指訴、目擊證人張添丁於警詢時及偵查中之證述（
    詳偵字卷第八頁、第十八頁）及新泰綜合醫院出具之診斷證
    明書及照片為據，認定被告乙○○確有傷害及毀損之犯行，
    因而論處被告乙○○犯刑法第二百七十七條第一項之傷害罪
    、同法第三百五十四條之毀損罪，並屬家庭暴力防治法第二
    條第二項之家庭暴力罪。再被告乙○○以一行為同時抓傷告
    訴人甲○○之胸口及扯破告訴人甲○○上衣之犯行，係一行
    為觸犯數罪名而為想像競合犯，應依刑法第五十五條規定從
    一重之傷害罪處斷，並敘明審酌被告乙○○為高中畢業之智
    識程度、其無前科、素行尚佳，僅因細故與告訴人甲○○起
    爭執，竟以暴力相向，且迄今尚未與告訴人甲○○達成和解
    、否認犯行等犯後態度非佳，惟告訴人甲○○傷勢非重、損
    害非鉅及其係酒後失控所為等一切情狀，量處拘役五十五日
    ，並諭知易科罰金折算標準等，從形式上觀察，原判決並無
    認定事實錯誤、量刑瑕疵或違背法令之情形。
三、本件被告乙○○不服原判決，於九十九年六月二十八日提起
    上訴，其上訴意旨略以：（一）被告乙○○係因受告訴人甲
    ○○辱罵欺負才會失控至門外拍打鐵門平息怨氣，且被告乙
    ○○並無傷害他人之意，事係告訴人甲○○、張添丁、周來
    卿、張鈞玫及其男友先動手拉扯被告乙○○，被告乙○○乃
    徒手將告訴人甲○○推開，並非蓄意傷害，請庭上明察，因
    為與告訴人甲○○係親屬關係，故被告乙○○不願對告訴人
    甲○○提告免讓關係惡化，事後被告乙○○也誠心道歉，也
    在庭上誠心誠意的要求告訴人甲○○原諒。（二）事實並非
    告訴人甲○○所言，請求庭上給予被告乙○○一個合理的判
    決。（三）先前因告訴人甲○○之夫張鈞玫毆打被告乙○○
    ，致被告乙○○之弟去找張鈞玫理論而使張鈞玫搬離家中，
    且不顧家中生計，家中尚有一子剛開刀，身為母親須負擔家
    計，無力繳納罰金，請庭上明察云云。
四、經查：
（一）被告乙○○雖辯稱：係徒手將告訴人甲○○推開，並非蓄
      意傷害云云，惟被告乙○○於警詢、偵查及原審時均已分
      別供述：不知道在推開甲○○之過程中有無抓傷她，我手
      有留指甲，可能一揮也抓傷甲○○胸口，當天係我公公張
      添丁從後面抱住我，甲○○站在我的側面，我為了要拉開
      甲○○，可能如此才造成甲○○受傷云云。惟依告訴人甲
      ○○之左臉頰受有挫傷、胸口擦傷及上衣胸口處撕裂等情
      觀之，苟如被告乙○○所辯係不小心要推開站立於側邊之
      告訴人甲○○，理應不致於出現上衣有長達五公分以上之
      裂痕，且告訴人甲○○之左臉頰亦不會有挫傷之傷害，足
      徵被告乙○○係蓄意以伸手力抓之方式，並對告訴人甲○
      ○掌摑，而造成告訴人甲○○之傷害無疑，此已據原審於
      判決中載之甚明，是被告乙○○前揭上訴理由，尚不足採
      信。
（二）另被告乙○○上訴另以：事實並非如告訴人甲○○所言，
      及告訴人甲○○之夫張鈞玫不顧家中生計離家，家中獨靠
      告訴人甲○○支撐，無力繳納罰金云云，惟上開內容均或
      空泛指陳告訴人甲○○所言不實，或以與本案無關之告訴
      人甲○○之夫張鈞玫離家等事由，自難謂屬具體理由。
    綜上所述，本件被告乙○○上訴並未依據卷內既有訴訟資料
    或提出新事證，指摘或表明第一審判決有何採證認事、用法
    或量刑等足以影響判決本旨之不當或違法，而構成應予撤銷
    之具體理由。是其上訴並未以書狀敘述具體理由，揆諸上開
    規定，自屬不合法律上之程式，爰不經言詞辯論，將被告之
    上訴駁回。
據上論斷，應依刑事訴訟法第三百六十七條前段、第三百七十二
條，判決如主文。
中    華    民    國    99    年    8     月    13    日
                  刑事第十八庭審判長法  官  吳鴻章
                                    法  官  周政達
                                    法  官  曾淑華
以上正本證明與原本無異。
不得上訴。
                                    書記官  王增華
中    華    民    國    99    年    8     月    13    日

司法院資訊處製作；財團法人民間司法改革基金會備份。
